臺灣高等法院刑事判決　　　　　　　　　　　　　　　九十一年度上訴字第六九號
　　上　訴　人
　　即　被　告　丙○○
　　指定辯護人　本院公設辯護人
　　上　訴　人
　　即　被　告　丁○○
右上訴人等因準強盜等案件，不服臺灣板橋地方法院九十年度訴字第一一一五號，中
華民國九十年十一月十四日第一審判決（起訴案號：臺灣板橋地方法院檢察署八十九
年度偵字第一二０七八號）提起上訴，本院判決如左：
    主  文
原判決關於丙○○常業搶奪、常業竊盜、準強盜及定執行刑部分撤銷。
丙○○以犯搶奪罪為常業，處有期徒刑肆年；又搶奪，因防護贓物，當場施以脅迫，
處有期徒刑年月。應執行有期徒刑陸年。
其他上訴駁回。
    事  實
一、丙○○曾有妨害兵役、侵占、偽造有價證券、偽造文書、違反毒品危害防制條例
    等前科（均不構成累犯），其因缺錢花用，竟意圖為自己不法之所有，基於搶奪
    為常業之犯意，於附表一、二所示之時地，搶奪庚○○、甲○○、何鵬騰、王錦
    鴻、乙○○、游竣智、王冠弼（被搶時由楊孟熹持有）、己○○所有或持有之手
    機得手後，變賣換取現金以營生，以之為常業。其復意圖為自己不法之所有，於
    附表三所示之時、地搶奪戊○○所持有之手機二支，得手後，因防護搶得之贓物
    ，竟當場對戊○○施以脅迫後，持手機逃逸。
二、丁○○知悉丙○○自民國八十九年四月某日起至同年六月間某日止，在臺北縣三
    重市某處，以每支手機新臺幣（下同）一千五百元至一萬元不等之價格出售之手
    機，均屬丙○○搶奪不法取得之贓物，竟基於概括之犯意，先後多次故買之。
三、嗣於八十九年六月二十三日下午五時許，經警於臺北縣三重市○○○路八號「華
    園旅社」三０八室內查獲丙○○，並扣得其先前持附表二編號四王冠弼被搶之摩
    托羅拉型號八０八八號手機一支，向丁○○所換得之諾基亞型號八八五０手機一
    支及其所有與本件犯罪無涉之幻象型號ＤＣ八一八手機一支；復經丙○○帶同警
    方於同日下午六時三十分許，至臺北縣五股鄉○○路一０七號前逮捕丁○○，並
    於丁○○身上及其位於臺北縣三重市○○○路八二巷十六號住處，扣得上開王冠
    弼被搶之摩托羅拉型號八０八八號手機一支、游竣智被搶之諾基亞型號六一五０
    手機一支與己○○被搶之易利信型號Ｔ二八號手機一支，及丁○○所有供其銷贓
    所用而與本件犯行無涉之宏碁型號Ｇ五三０號一支、摩托羅拉型號ＣＤ九二八機
    殼七個、諾基亞六一五０機殼四個、摩托羅拉機身條碼八大張、諾基亞電池標籤
    三大張、摩托羅拉電池標籤五大張、易利信電池標籤二大張、行動電話解碼器二
    臺，與其他丁○○自行刊登廣告購得之手機共四十六支。
四、案經乙○○、庚○○、甲○○、戊○○、己○○訴由臺北市政府警察局大安分局
    移請臺灣板橋地方法院檢察署檢察官偵查起訴。
    理  由
壹、撤銷改判部分（即被告丙○○部分）：
一、關於如附表一、二部分，訊據上訴人即被告丙○○最初否認有搶奪之犯意，僅承
    認係詐欺取財，惟其後則承認係基於搶奪之犯意而為，且查被告丙○○迭於警局
    偵訊、檢察官訊問及原審亦供述搶奪之情形（見偵查卷第九頁至第十三頁八十九
    年六月二十四日警訊筆錄、第一百十六頁至第一二一頁八十九年七月二十九日警
    訊筆錄、第一五０頁至第一五一頁八十九年十一月四日警訊筆錄、第四十五頁背
    面八十九年六月二十四日訊問筆錄、第一六一頁至第一六四頁九十年二月十六日
    訊問筆錄、第一七一頁至第一七三頁九十年二月二十七日訊問筆錄、原審九十年
    八月二十二日訊問筆錄、九十年十月三十日審判筆錄），核與告訴人庚○○（見
    偵卷查第六十六頁背面八十九年六月二十六日警訊筆錄、原審九十年八月八日訊
    問筆錄）、告訴人甲○○（見偵查卷第三十一頁至第三十二頁八十九年六月二十
    三日警訊筆錄、原審九十年七月二十五日訊問筆錄）、被害人何鵬騰（見偵查卷
    第二十三頁、第二十四頁八十九年六月二十三日警訊筆錄）、被害人王錦鴻（見
    偵查卷第二十八頁至第二十九頁八十九年六月二十三日警訊筆錄、原審囑託臺灣
    士林地方法院九十年十月三日訊問筆錄）、告訴人乙○○（見偵查卷第二十六頁
    背面、第二十七頁八十九年六月二十三日警訊筆錄、原審囑託臺灣臺北地方法院
    九十年九月三日訊問筆錄）、被害人游竣智（見偵查卷第九十九頁、第一００頁
    八十九年七月二十五日警訊筆錄、原審九十年八月八日訊問筆錄）、被害人王冠
    弼（見偵查卷第七十一頁、第七十二頁八十九年六月二十六日警訊筆錄、原審九
    十年七月二十五日訊問筆錄）、告訴人己○○（見偵查卷第一五二頁、第一五三
    頁八十九年十一月二日警訊筆錄、原審九十年七月二十五日訊問筆錄）及證人楊
    孟熹（見偵查卷第六十九頁、第七十頁八十九年六月二十六日警訊筆錄、原審九
    十年七月二十五日訊問筆錄）之指訴、證述情節大致相符；復據同案被告丁○○
    供稱：被告丙○○曾多次出售手機與伊等語；並有屬被害人王冠弼、游竣智及告
    訴人己○○被搶之手機在被告丁○○之身上或住處查扣，且有贓物認領保管單三
    紙（見偵查卷第六十四、一四七、一五四頁）、搜索扣押證明筆錄、贓證物查扣
    清冊、報案三聯單影本（見偵查卷第十五、十六、三十、三十三頁）在卷可稽，
    足認被告丙○○前揭不利於己之自白，與事實相符。被告丙○○雖否認以搶奪為
    常業，惟被告丙○○供承：伊平日從事輕鋼架工作，日薪一千五百元，每月工作
    約十日，扣除每月房租六千五百元，所得不敷使用，乃將前開搶奪所得之手機，
    均出售與被告丁○○，換取現金等語（見偵查卷第十三頁八十九年六月二十四日
    警訊筆錄、原審卷第一三八頁原審九十年八月二十二日訊問筆錄），足認被告丙○○係恃搶奪手機販賣營生，以之為常業。被告丙○○否認其以搶奪為常業，為
    不可採。
二、關於如附表三所示之部分，訊之被告丙○○否認有準強盜之犯行，辯稱：「附表
    三我與戊○○拉扯時，後面口袋之梳子掉出來，我未脅迫戊○○，我當時願付她
    四千元，不是要搶她手機」云云。惟查前揭被告丙○○搶奪告訴人戊○○之手機
    後，為防護贓物，當場施以脅迫之事實，業據告訴人戊○○指訴甚詳（見偵查卷
    第九六頁、第九七頁八十九年七月二十九日警訊筆錄、第一七二頁、第一七三頁
    九十年二月二十七日訊問筆錄、原審九十年八月二十二日訊問筆錄），被告丙○○於警局偵訊、檢察官偵查中、原審時供述此部分犯罪經過（見偵查卷第一一二
    頁背面、一一九頁背面、一二０頁正、背面，原審卷第一四０頁），雖僅承認有
    搶奪告訴人戊○○之手機及與之拉扯等情，惟被告丙○○於行搶後，因防護贓物
    ，如何對戊○○脅迫之事實，迭據告訴人戊○○指訴綦詳。告訴人戊○○於警局
    及原審雖指訴稱：被告丙○○曾持具有鋸齒狀之折疊兇器云云，惟告訴人戊○○
    指訴稱：該折疊兇器約三十公分長，被告丙○○係自背後抽出云云（見原審九十
    年八月二十二日訊問筆錄）。惟被告丙○○若確有攜帶長約三十公分之兇器，自
    可直接持之向告訴人戊○○行搶，何須待其奪得手機後，與告訴人戊○○拉扯之
    際，再執兇器威嚇告訴人戊○○？又當時告訴人戊○○突遭人搶奪店內手機，急
    欲取回失物，因一時緊張而誤認，亦非無可能；復查無上開告訴人戊○○指稱之
    兇器扣案，足認告訴人戊○○之此部分指訴，尚乏事實依據，惟被告丙○○於警
    局即供述係梳子掉在地上等語（見偵查卷第九十四頁背面），其於原審亦供稱係
    拿梳子等語（見原審卷第一四０頁），此部分雖以被告丙○○所述為可採。惟被
    告丙○○既因防護贓物，自身後持梳子作勢將朝戊○○揮砍，並嚇稱：如果不放
    手，砍下去等語，對戊○○當場施以脅迫，則被告丙○○所持者雖為梳子，對於
    被告丙○○前開準強盜犯行之成立並無影響。被告丙○○否認有準強盜犯行，顯
    在卸責，不足採信。又其辯稱：本案此部分犯行業為其另案所犯強盜案件判決效
    力所及云云。惟查被告丙○○前係因「基於意圖為自己不法所有之犯意，於八十
    九年五月二十六日十九時五十八分許，先於路旁借得一把美工刀後，在台北市○○○路、廈門街口，搭乘范振煒所駕駛之車號Ｕ三－九七六號計程車，上車後不
    久即持預藏之美工刀自後抵住范振煒之脖子，以此強暴方法至范振煒不能抗拒，
    而使范振煒交付其所有之幻象Ｐ７６８型行動電話乙具（序號為0000000
    00000000），得手後下車離去，隔日便將0000000000行動電
    話門號插入前揭行動電話以供己使用。嗣員警經由不知情之林錫麟（另為不起訴
    處分）所借予丙○○使用之0000000000行動電話門號而循線查獲」之
    事實，經臺灣臺北地方法院依刑法第三百三十條第一項之加重強盜罪判處有期徒
    刑五年二月確定，有該院八十九年度易字第一五三一號、八十九年度訴字第一六
    四０號判決書影本附於偵查卷第一七八至一八０頁可稽。因前案係依刑法第三百
    三十條第一項之加重強盜罪論處，與本案係犯刑法第三百二十九條之準強盜罪，
    犯意各別，構成要件不同，非同一罪名，自不構成連續犯，非該前案判決效力所
    及，被告丙○○此一辯解，亦非可採。
三、被告丙○○於本院九十一年三月十九日審理時另辯以伊係自首云云。惟查警察人
    員係於八十九年六月二十三日凌晨一時三十八分在臺北市政府警察局大安分局對
    被害人何鵬騰製作筆錄，並持被告丙○○之照片供其指認無訛（見偵查卷第二十
    四頁，何鵬騰之店內錄影機亦拍攝到被搶畫面），經警循線至華園旅社三０八室
    查獲被告丙○○，而準強盜部分亦係經告訴人戊○○先行指認被告丙○○照片無
    訛後（見偵查卷第九十六頁背面），警察人員始訊問被告丙○○，被告丙○○乃
    供述犯行，則被告丙○○辯稱係自首云云，即非可採。綜上所述，事證明確，被
    告丙○○犯行洵堪認定。
四、按藉口購買看貨，乘人不備時，公然急遽掠取他人支配範圍內之物，與乘人不知
    ，以和平或秘密方法竊取之情形，並不相同，應成立搶奪財物罪（最高法院六十
    九年度台上七四０號判決參照）。又搶奪罪之乘人不備或不及抗拒而掠取財物者
    ，不以直接自被害人手中奪取為限。即以和平方法取得財物後，若該財物尚在被
    害人之視線即實力支配下而公然持物逃跑，以排其實力支配時，仍不失為乘人不
    備或不及抗拒而掠取財物，應成立搶奪罪（最高法院七十四年度台上六０三二號
    判決參照）。竊盜罪與搶奪罪之主觀要件，雖均須意圖為自己或第三人不法之所
    有，但客觀條件，一則乘人不知而竊取他人之物，一則係乘人不備或不及抗拒而
    掠取財物，二者構成要件不盡相同（最高法院五十八年度台上字第一二二九號判
    決參照）。核被告丙○○所為附表一、二所示之犯行，係犯刑法第三百二十七條
    常業搶奪罪。其所為附表三所示之犯行，係搶奪，因防護贓物，當場施以脅迫，
    則係犯刑法第三百二十九條之準強盜罪，應處以刑法第三百二十八條第一項所定
    之刑。關於附表三部分，公訴人認被告丙○○涉犯常業搶奪罪名，起訴法條尚有
    未洽，因與準強盜基本社會事實同一，爰予變更起訴法條。其所為上開二罪，犯
    意各別，構成要件不同，應予分別論罪併合處罰。
五、原審對被告丙○○依常業搶奪、常業竊盜、準強盜予以論罪科刑，固非無見。惟
    查（一）就附表二部分，公訴人原起訴常業搶奪罪之部分，原判決認定被告丙○○所為係構成常業竊盜罪，變更起訴法條改依常業竊盜罪論處，惟依前述，此部
    分被告丙○○係以搶奪之犯意為之，據其於本院九十一年三月十九日審理時供明
    ，且各該物品均在被害人實力支配之下，被告丙○○公然搶取之，應係屬搶奪犯
    行。自應與附表一之犯行，依常業搶奪罪論處，原判決此部分，已有未洽。（二
    ）原判決就附表三部分，認被告丙○○係持「不詳且一面有鋸齒狀之物（非兇器
    ）作勢將朝戊○○揮砍」，惟被告所持者，實係梳子，原判決認定事實已有未洽
    ，況原判決於理由欄三記載，「如附表三所示犯行，（被告丙○○）係犯刑法第
    三百二十九條、第三百二十八條第一項普通強盜罪」，與其主文、事實所載「準
    強盜罪」並不一致；又原判決於附表三記載準強盜所得財物為「竊得財物」，事
    實記載亦有相互不符之處，均有未合。被告丙○○上訴意旨指摘原判決就附表二
    部分，認定其係犯常業竊盜罪有所不當，為有理由，其就附表三部分，否認係犯
    準強盜罪，且以曾因另犯強盜案經判決確定，為該案判決效力所及提起上訴，雖
    無理由。惟原判決關於被告丙○○常業搶奪、常業竊盜、準強盜部分，既有前揭
    可議之處，即無可維持，就上開部分及定執行刑部分均應予撤銷改判。爰審酌被
    告丙○○年輕力壯，不思自力謀生，竟以搶奪為常業、就附表三部分為防護贓物
    ，當場對被害人施以脅迫，其犯罪動機、目的、手段、次數、所得財物價值、對
    社會治安造成之危害、被害人等之損失，及被告丙○○犯罪後之態度等一切情狀
    ，就其所犯常業搶奪、準強盜二罪，分別量處如主文第二項所示之刑，並定其應
    執行刑如主文第二項所示。至於在被告丙○○所住之「華園旅社」扣得之手機諾
    基亞型號八八五０手機一支，係以贓物變得之財物，非被告丙○○所有；而其所
    有之幻象型號ＤＣ八一八手機一支，則與本件犯罪無關，均不得宣告沒收，附此
    敘明。
貳、駁回部分（即被告丁○○部分）：
一、訊據上訴人即被告丁○○坦承曾向被告丙○○收購手機多次，惟否認有何故買贓
    物之犯行，辯稱：伊不知被告丙○○出售之手機為贓物云云。
（一）、然查被告丁○○住處或身上，為警查扣被害人王冠弼、游竣智及告訴人己○○被搶之手機各一支，此有前揭贓物認領保管單共三紙、搜索扣押證明筆錄
        及其所附之贓證物查扣清冊在卷可憑。是被告丙○○搶奪所得之部分贓物，
        係由被告丁○○持有。
（二）、又查，被告丙○○於警訊時供稱：「．．．我有告訴他，賣他的行動電話係
        搶來的。結果丁○○就叫我小心點，儘量不要亂搞」（見偵查卷第十二頁背
        面八十九年六月二十四日警訊筆錄），被告丙○○於本院九十一年三月十九
        日審判時，雖供稱：丁○○不知係伊搶來之手機云云，係事後迴護被告丁○○之詞，尚非可採。而被告丁○○於原審調查時亦自承：「．．．我收購手
        機並沒有拿原始證明」（見原審九十年七月二十五日訊問筆錄）、「扣案的
        手機是我買回來的，扣案的機殼、機身條碼、電池標籤、行動電話解碼器都
        是為了要把買回來的手機重新出售之用，都是我的」（見原審九十年十月三
        十日審判筆錄），以被告丁○○向被告丙○○收購之手機，均未附原始證明
        文件，且被告丁○○將購得手機，重新換裝機殼、換貼機身條碼，復備有行
        動電話解碼器，倘被告丁○○所收購之手機，均係合法得來，何須換貼條碼
        或對手機施以解碼手續？況被告丙○○於二個月內先後多次出售手機與被告
        丁○○，衡諸常情，若非明知贓物而故買，被告丁○○豈有不疑？是被告丁○○所辯，顯與常情有悖，無足可採。事證明確，被告丁○○犯行洵堪認定
        。
二、被告丁○○明知被告丙○○出售之手機，為來路不明之贓物，竟仍予買受，核其
    所為，係犯刑法第三百四十九條第二項之故買贓物罪。其先後多次犯行，時間緊
    接，所犯係構成要件相同之罪，顯係基於概括犯意反覆為之，應依連續犯論以一
    罪，並加重其刑。
三、原審以被告丁○○罪證明確，適用刑法第二條第一項前段、第五十六條、第三百
    四十九條第二項、第四十一條第一項前段，罰金罰鍰提高標準條例第一條前段、
    第二條，並審酌被告丁○○犯罪動機、目的、手段、次數、對被害人追回贓物產
    生不良影響，及其犯罪後之態度等一切情狀，量處有期徒刑六月，並諭知易科罰
    金折算標準，且敘明被告丁○○犯罪後，刑法第四十一條已於九十年一月十日修
    正公布生效，依該條第一項之規定，犯最重本刑為五年以下有期徒刑以下之刑之
    罪，而受六個月以下有期徒刑或拘役之宣告，因身體、教育、職業、家庭之關係
    或其他正當理由，執行顯有困難者，得以一元以上三元以下折算壹日『現已提高
    一百倍』，易科罰金。比較新舊法，以新法有利被告，依刑法第二條第一項前段
    ，應適用修正後刑法第四十一條第一項前段，諭知易科罰金之折算標準。並敘明
    在被告丁○○身上或住處扣得上開被害人王冠弼被搶之摩托羅拉型號八０八八號
    手機一支、被害人游竣智被搶之諾基亞型號六一五０手機一支與告訴人己○○被
    搶之易利信型號Ｔ二八號手機一支，及被告丁○○所有供其銷贓所用而與本件犯
    行無涉之宏碁型號Ｇ五三０號一支、摩托羅拉型號ＣＤ九二八機殼七個、諾基亞
    六一五０機殼四個、摩托羅拉機身條碼八大張、諾基亞電池標籤三大張、摩托羅
    拉電池標籤五大張、易利信電池標籤二大張、行動電話解碼器二臺，與其他被告
    丁○○自行刊登廣告購得之手機共四十二支，因非被告丁○○所有或非供犯罪所
    用、犯罪所得之物，不予宣告沒收。經核認事用法均無不合，量刑亦屬妥適。被
    告丁○○上訴意旨否認犯罪，指摘原判決關於其部分為不當，為無理由，應予駁
    回。
四、公訴意旨另以：被告丙○○意圖為自己不法之所有，於八十九年四月上旬，在臺
    北市○○區○○路、成功路五段口之國產辦公大樓工地內，徒手竊取被害人謝范
    君所有之西門子型號Ｃ二五八八之手機一支（價值約一萬餘元），得手後據為己
    有（被告丙○○被訴竊盜部分，經原審法院判決無罪確定），並將該手機以不詳
    價格出售與被告丁○○，因認被告丁○○涉犯刑法第三百四十九條第二項之故買
    贓物罪嫌。
（一）、按犯罪事實應依證據認定之，無證據不得推定其犯罪事實；又不能證明被告
        犯罪者，應諭知無罪之判決；刑事訴訟法第一百五十四條、第三百零一條第
        一項分別定有明文。又犯罪事實之認定，應憑真實之證據，倘證據是否真實
        尚欠明確，自難以擬制推測之方法，為其判斷之基礎；而認定犯罪事實之證
        據係指足以認定被告確有犯罪行為之積極證據而言，該項證據自須適合於被
        告犯罪事實之認定，始得採為斷罪資料，最高法院五十三年著有臺上字第六
        五六號、二十九年上字第三一０五號判例。且刑事訴訟上證明之資料，無論
        其為直接或間接證據，均須達於通常一般之人均不致有所懷疑，而得確信其
        為真實之程度，始得據為有罪之認定，若其關於被告是否犯罪之證明未能達
        此程度，而有合理懷疑之存在，致使無從形成有罪之確信，根據「罪證有疑
        ，利於被告」之證據法則，即不得遽為不利被告之認定，亦有最高法院七十
        六年度臺上字第四九八六號判例可稽。其以情況證據（即間接證據）斷罪時
        ，尤須基於該證據在直接關係上所可證明之他項情況事實，本乎推理作用足
        以確證被告有罪，方為合法，不得徒憑主觀上之推想，將一般經驗上有利被
        告之其他合理情況逕予排除，此觀諸最高法院三十二年上字第六十七號判例
        意旨亦甚彰明。且告訴人之告訴，係以使被告受刑事訴追為目的，是其陳述
        是否與事實相符，仍應調查其他證據以資審認，最高法院五十二年臺上字第
        一三００號判例明揭此旨。
（二）、訊之被告丁○○堅決否認被害人謝范君失竊之手機係向丙○○所購買，並辯
        以其購買時，亦不知為贓物。經查前揭被害人謝范君失竊之手機一支，由警
        於八十九年六月二十三日在被告丁○○位於臺北縣三重市○○○路八二巷十
        六號住處查扣，此雖有前開扣押證明筆錄一件在卷可稽。而該手機係於八十
        九年四月初某時，在臺北市○○區○○路、成功路五段口國產辦公大樓工地
        內失竊，此據被害人謝范君於警訊時指證明確（見偵查卷第一百三十一頁、
        第一百三十二頁八十九年七月二十八日警訊筆錄）。被告丁○○供稱：從被
        告丙○○那裏拿了多少手機，伊已經不記得了（見偵查卷第一七三頁九十年
        二月二十七日訊問筆錄）。被告丁○○為警查獲時，在身上及住處共被扣得
        手機四十九支，遠超過丙○○搶奪後售與被告丁○○之手機數量；且被告丁○○另刊登廣告對外收購中古手機，此亦有報紙廣告影本一件附卷可考。則
        被害人謝范君所有之手機一支雖係在被告丁○○住處查獲，惟尚乏證據佐證
        被告丁○○明知為贓物而故買，且係向被告丙○○購得。無從認定扣案屬被
        害人謝范君所有之手機，為被告丁○○故買之贓物。尚不能證明被告丁○○
        有此部分之犯罪。因依公訴意旨認此部分與被告丁○○前揭論罪科刑之故買
        贓物部分，有連續犯裁判上一罪關係，爰不另為無罪之諭知。
據上論斷，應依刑事訴訟法第三百六十八條、第三百六十九條第一項前段、第三百六
十四條、第二百九十九條第一項前段、第三百條，刑法第三百二十七條、第三百二十
八條第一項、第三百二十九條、第五十一條第五款，判決如主文。
本案經檢察官林炳雄到庭執行職務。
中      華      民      國    九十一    年      三      月    二十八    日
                              臺灣高等法院刑事第三庭
                                  審判長法  官  張  連  財
                                        法  官  張  傳  栗
                                        法  官  李  英  勇
右正本證明與原本無異。
丙○○部分如不服本判決應於收受送達後十日內向本院提出上訴書狀，其未述上訴之
理由者並得於提起上訴後十日內向本院補提理由書（均須按他造當事人之人數附繕本
）。
丁○○部分不得上訴。
                                        書記官  倪  淑  芳
中      華民      國    九十一    年      四      月      二      日
附錄本案論罪科刑法條全文：
刑法第三百二十七條
以犯第三百二十五條第一項之罪為常業者，處三年以上十年以下有期徒刑。
刑法第三百二十九條
竊盜或搶奪，因防護贓物、脫免逮捕或湮滅罪證，而當場施以強暴脅迫者，以強盜論
。
刑法第三百二十八條
意圖為自己或第三人不法之所有，以強暴、脅迫、藥劑、催眠術或他法，至使不能抗
拒，而取他人之物或使其交付者，為強盜罪，處三年以上十年以下有期徒刑。
以前項方法得財產上不法之利益或使第三人得之者，亦同。
犯強盜罪因而致人於死者，處死刑或無期徒刑，致重傷者，處無期徒刑或七年以上有
期徒刑。
第一項及第二項之未遂犯罰之。
預備犯強盜罪者，處一年以下有期徒刑、拘役或三百元以下罰金。
刑法第三百四十九條
收受贓物者，處三年以下有期徒刑、拘役或五百元以下罰金。
搬運、寄藏、故買贓物或為牙保者，處五年以下有期徒刑、拘役或科或併科一千元以
下罰金。
因贓物變得之財物，以贓物論。
附表一：
┌──┬────┬────┬───┬────────────┬─────┐
│編號│犯罪時間│犯罪地點│被害人│   犯罪方法             │搶得財物  │
├──┼────┼────┼───┼────────────┼─────┤
│一  │八十九年│臺北市信│庚○○│佯裝持信用卡購買諾基亞型│諾基亞型號│
│    │五月十九│義區六段│      │號八二一０與易利信型號Ｔ│八二一０與│
│    │日下午八│十號「傑│      │二八手機各一支，乘庚○○│易利信型號│
│    │時三十分│昇通訊行│      │聯絡發卡銀行核對持卡人資│Ｔ二八手機│
│    │許      │」      │      │料不備之際，丙○○公然搶│各一支。  │
│    │        │        │      │取上揭手機二支後逃逸。  │          │
├──┼────┼────┼───┼────────────┼─────┤
│二  │八十九年│臺北縣中│甲○○│丙○○先至位於臺北縣中和│諾基亞型號│
│    │六月一日│和市景新│      │市○○路二一五號「震旦通│八八五０與│
│    │下午七時│街四八九│      │訊行中和景平分店」，佯裝│八二一０手│
│    │至九時二│巷六號前│      │欲購買諾基亞型號八八五０│機各一支。│
│    │十二分許│        │      │、八二一０手機各一支，選│          │
│    │        │  │      │定後，即向店長甲○○表示│          │
│    │        │        │      │錢沒帶夠，要求甲○○帶著│          │
│    │        │        │      │手機隨同取款，甲○○不疑│          │
│    │        │        │      │有他，與丙○○各騎一臺機│          │
│    │        │        │      │車，駛至臺北縣中和市景新│          │
│    │        │        │      │街四八九巷六號前停車，陳│          │
│    │        │        │      │文傑乘甲○○不備之際，公│          │
│    │        │        │      │然搶奪甲○○手持之上開二│          │
│    │        │        │      │支手機得手後逃逸。      │          │
├──┼────┼────┼───┼────────────┼─────┤
│三  │八十九年│臺北市臥│何鵬騰│丙○○先至臺北縣中和市景│摩托羅拉型│
│    │六月二日│龍街二七│      │安路一五三號「立得通訊行│號Ｖ三六八│
│    │下午六時│二巷八弄│      │」，佯裝選購摩托羅拉型號│八Ｘ手機一│
│    │至九時許│口      │      │Ｖ三六八八Ｘ手機一支，嗣│支。      │
│    │        │        │      │表示錢不夠，要求店主何鵬│          │
│    │        │        │      │騰隨同取款，丙○○則駕駛│          │
│    │        │        │      │向不知情友人借得之自用小│          │
│    │        │        │      │客車，搭載何鵬騰。待駛至│          │
│    │        │        │      │臺北市○○街二七二巷八弄│          │
│    │        │        │      │口時，乘其不備之際，出其│          │
│    │        │        │      │不意拍打何鵬騰之手，使上│          │
│    │        │        │      │開手機掉落於車內，繼之將│          │
│    │        │        │      │何鵬騰踢出車外，駕車駛離│          │
│    │        │        │      │現場而公然搶得手機後逃逸│          │
│    │        │        │      │。                      │          │
└──┴────┴────┴───┴────────────┴─────┘
附表二：
┌──┬────┬────┬───┬────────────┬─────┐
│編號│犯罪時間│犯罪地點│被害人│  犯  罪  方  法        │搶得財物  │
├──┼────┼────┼───┼────────────┼─────┤
│一  │八十九年│臺北市信│王錦鴻│丙○○先至位於臺北市信義│摩托羅拉Ｖ│
│    │四月二十│義區松仁│      │區○○路二四五號之「震旦│三六八八Ｘ│
│    │九日下午│路巷內  │      │通訊莊敬店」向職員王錦鴻│型手機一支│
│    │八時許  │        │      │稱其老闆要購買店內之手機│。        │
│    │        │        │      │，待其選定摩托羅拉型Ｖ三│          │
│    │        │        │      │六八八Ｘ型手機一支（價值│          │
│    │        │        │      │一萬六千七百元）後，稱其│          │
│    │        │        │      │老闆要看該型手機，王錦鴻│          │
│    │        │        │      │乃與丙○○共乘一輛計程車│          │
│    │        │        │      │至臺北市○○區○○路，陳│          │
│    │        │        │      │文傑乘王錦鴻不備之際，公│          │
│    │        │        │      │然搶奪該手機，得手後逃逸│          │
│    │        │        │      │。                      │          │
├──┼────┼────┼───┼────────────┼─────┤
│二  │八十九年│臺北市信│乙○○│丙○○佯稱購買手機，選定│諾基亞型號│
│    │五月十三│義區和平│      │諾基亞型號八八五０（價值│八八五０及│
│    │日下午四│東路三段│      │二萬三千四百元）與易利信│易利信Ｔ二│
│    │時許    │三０七號│      │型號Ｔ二八（價值一萬三千│八型號手機│
│    │        │「震旦通│      │元）手機各一支，隨即至店│各一支。  │
│    │        │訊行六張│      │外發動機車，再入店持信用│          │
│    │        │犁分店」│      │卡刷卡消費，乘店員乙○○│          │
│    │        │        │      │辦理刷卡手續，不備之際，│          │
│    │        │        │      │公然搶走該手機逃逸。    │          │
├──┼────┼────┼───┼────────────┼─────┤
│三  │八十九年│臺北縣中│游竣智│丙○○向便利商店店員游竣│諾基亞型號│
│  │六月中旬│和市中山│      │智佯裝借用手機，游竣智不│六一五０手│
│    │某日凌晨│路二段「│      │疑有他，遂將其所有之諾基│機一支。嗣│
│    │一、二時│７－１１│      │亞型號六一五０手機一支（│經丙○○售│
│    │許      │」便利商│      │門號0000000000│與丁○○，│
│    │        │店      │      │）暫交丙○○，該手機仍在│而為警於陳│
│    │        │        │      │游竣智實力支配之下，詎陳│長信住處查│
│    │        │        │      │文傑乘游竣智不備之際，公│扣。      │
│    │        │        │      │然搶奪該手機，得手後駕車│          │
│    │        │        │      │逃逸。                  │          │
├──┼────┼────┼───┼────────────┼─────┤
│四  │八十九年│臺北市八│王冠弼│丙○○至臺北市○○路○段│摩托羅拉型│
│    │六月二十│德路四段│楊孟熹│九十三號「全虹通訊行中崙│號八０八八│
│    │二日上午│一七一號│      │分店」向店員王冠弼佯稱購│號手機一支│
│    │十一時至│附近    │      │買摩托羅拉型號八０八八號│，嗣丙○○│
│    │同日中午│        │      │手機一支，但錢帶不夠，王│執此手機與│
│    │十二時許│        │      │冠弼遂央請友人楊孟熹攜包│丁○○交換│
│    │        │        │      │裝完畢之手機陪同丙○○外│諾基亞型號│
│    │        │        │      │出取款。不料行至臺北市八│八八五０號│
│    │        │        │      │德路四段一七一號附近，陳│手機一支。│
│    │        │        │      │文傑稱其父親住在大樓樓上│而由警於陳│
│    │        │        │      │，要楊孟熹在樓下稍候，陳│長信住處查│
│    │        │        │      │文傑乘楊孟熹不備之際，公│扣該摩托羅│
│    │        │        │      │然搶走手機逃逸。        │拉型號手機│
│    │        │        │      │                        │一支。    │
├──┼────┼────┼───┼────────────┼─────┤
│五  │八十九年│臺北市信│己○○│丙○○佯裝借用手機，廖志│易利信型號│
│    │六月中旬│義區松德│      │昌則以自己所有易利信型號│Ｔ二八手機│
│    │某日凌晨│路一二九│      │Ｔ二八手機一支，暫交陳文│一支。陳文│
│    │三時許  │號「７－│      │傑使用。惟己○○仍在現場│傑將之售與│
│    │        │１１」便│      │，該手機在己○○實力支配│丁○○，由│
│    │        │利商店  │      │之下，詎丙○○乘己○○不│警於丁○○│
│    │        │        │      │備之際，公然搶走該手機逃│住處查扣。│
│    │        │        │      │逸。                    │          │
└──┴────┴────┴───┴────────────┴─────┘
附表三：
┌──┬────┬────┬───┬────────────┬─────┐
│編號│犯罪時間│犯罪地點│被害人│  犯  罪  方  法        │準強盜所得│
│    │        │        │      │                        │財物      │
├──┼────┼────┼───┼────────────┼─────┤
│一  │八十九年│臺北縣三│戊○○│丙○○佯稱選購易利信型號│易利信型號│
│    │六月六日│重市自強│      │Ｔ二八、摩托羅拉型號Ｖ三│Ｔ二八、摩│
│    │下午九時│路一段二│      │六八八Ｘ手機各一支，待店│托羅拉型號│
│    │許      │二二號「│      │員戊○○將手機包裝好，陳│Ｖ三六八八│
│    │        │日新通訊│      │文傑表示將持友人信用卡刷│Ｘ手機各一│
│    │        │行」    │      │卡消費，乘戊○○不備之際│支。      │
│    │        │        │      │，公然搶奪上揭手機衝出店│          │
│    │        │        │      │外，戊○○隨即追出，在店│          │
│    │        │        │      │內與丙○○拉扯，欲奪回被│          │
│    │        │        │      │搶之手機，不料，丙○○為│          │
│    │        │        │      │防護贓物，竟自身後持梳子│          │
│    │        │        │      │作勢將朝戊○○揮砍，並嚇│          │
│    │        │        │      │稱：如果不放手，將砍下去│          │
│    │        │        │      │等語，對戊○○施以脅迫，│          │
│    │        │        │      │嗣手機包裝袋斷掉而掉落於│          │
│    │        │        │      │地，丙○○即拾取手機逃逸│          │
│    │        │        │      │。                      │          │
└──┴────┴────┴───┴────────────┴─────┘
